【裁判字號】    89,易,197
【裁判日期】    900809
【裁判案由】    詐欺
【裁判全文】
臺灣彰化地方法院刑事判決                          八十九年度易字第一九七號
    公  訴  人  臺灣彰化地方法院檢察署檢察官
    被      告  甲○○
右列被告因詐欺案件，經檢察官提起公訴（八十八年度偵續字第二九號），本院判決
如左：
        主  文
甲○○無罪。
        理  由
一、公訴意旨略以：被告甲○○於民國（下同）八十四年間，在彰化縣北斗鎮承包建
    築工程，竟意圖為自己不法之所有，向板模匠乙○○詐稱欲僱用其擔任上揭工程
    之板模工作，使其誤信，陷於錯誤為之完成上揭板模工作。嗣乙○○索取工資新
    台幣（下同）二十四萬七千元，被告即拒不支付，再屢經催討，被告簽發支票抵
    償，但支票到期亦因拒絕往來而不獲兌現，乙○○始知受騙，因認被告涉犯刑法
    第三百三十九條第二項詐欺得利罪。
二、公訴人認被告犯有前開罪嫌，係以犯罪事實業據告訴人乙○○指訴綦詳，並有被
    告簽發交付告訴人收執遭退票之支票及退票理由單影本各一紙在卷可憑，以被
    告所辯，係工程上手之工程款未收齊，無力支付欠告訴人之債務，但無提出實證
    ，未足採取；且被告猶能購入價值數十萬元之毒品不法使用（見台灣彰化地方法
    院檢察署八十八年度偵字第五五四０號卷宗），顯係重大惡意不支付前開欠告訴
    人之工資，認被告於僱用乙○○工作之初即具詐欺得利之犯意為論據。
三、按犯罪事實應依證據認定之，無證據不得推定其犯罪事實；又不能證明被告犯罪
    者，應諭知無罪之判決，刑事訴訟法第一百五十四條、第三百零一條第一項前段
    分別定有明文。並事實之認定，應憑證據，如未能發現相當證據，或證據不足以
    證明，自不能以推測或擬制之方法以為裁判基礎；且認定不利被告之事實，須依
    積極證據，苟積極證據不足為不利於被告事實之認定時，即應為有利於被告之認
    定，更不必有何有利之證據，最高法院三十年上字第八一六號、四十年臺上字第
    八六號判例足資照。訊據被告否認有前指詐欺得利之不法犯行，辯稱，伊從七
    十八年間就僱請告訴人工作多年，此次係因工程上手黃上揚積欠伊工程款五百多
    萬元，後來說切算成二百多萬元，亦無給付，致週轉失靈，所以才未給付告訴人
    工資。又其與上手之債務資料均不在手上，而黃上揚目前亦找不到。買毒品係因
    生活不如意，且朋友說便宜賣，一再糾纏，伊才把當時經營海產店的週轉金十五
    萬元拿給朋友，留下毒品。復因嗣告訴人曾要人到伊店內討債影響生意，伊很氣
    ，才未繼續清償債務云云。經查，依告訴人自承，七十八年間曾幫被告做過板模
    工作，但中間有一段時間沒幫被告做，被告都是向他人包板模工程來做，很多工
    人都被被告欠錢，八十四、五年間彰化縣北斗鎮、員林鎮二處被告都有工地，被
    告的上手是否黃上揚，或是否有被上手倒債之事其不清楚，被告欠其的錢最多，
    及被告曾於其間還五千元，目前尚欠二十四萬二千元等語。衡諸被告已轉業經營
    海產店，此亦見載於卷附告訴狀內容，並被告陳明，開海產店的本金係伊哥哥先
    出云云，雖被告無提出黃上揚欠債資料以實其說，且黃上揚亦因案通緝中，有台
    灣高等法院被告全國前案紀錄表在卷可憑，無從傳證，但容見被告所辯被上手倒
    債一節並非全然無稽，否則寧有事業正常經營中，竟無故借貸轉業之理，乃無得
    遽以被告在後之積欠告訴人工資推論被告前尚正常經營事業時僱用告訴人即有詐
    欺故意至灼。另被告於八十五年三月間簽發前揭支票係代償前已積欠告訴人之工
    資，並非新生債務；與購買前揭毒品時間係八十八年五月間，有相關偵查筆錄在
    卷可佐，距僱用告訴人欠工資時間相距三年餘，均屬事後之狀況，縱有事後有錢
    清償，但偏私不還可議可惡之狀態，但除有其他積極證據可證被告確有於僱請告
    訴人工作時即有詐欺之意，亦無足以此憑論證被告有公訴人所指之犯行，而本院
    尚查無何其他積極證據足證被告於僱用告訴人工作之際即係心存詐欺犯意。故綜
    上，依首揭意旨，應認公訴人所認尚有未洽，本件被告犯罪不能證明，應依法諭
    知被告無罪之判決。
據上論斷，應依刑事訴訟法第三百零一條第一項，判決如主文。
中      華      民      國      九十      年      八    月      九      日
                                     台灣彰化地方法院刑事第三庭
                                         法      官  洪  榮  謙
右正本證明與原本無異。
如不服本判決，應於判決送達後十日內向本院提出上訴狀( 須附繕本 )。
告訴人或被害人對於判決如有不服具備理由請求檢察官上訴者，其上訴期間之計算係
以檢察官收受判決正本之日期為準。
                                         法院書記官  張  木  松
中      華      民      國      九十      年      八    月      十三    日


司法院資訊處製作；財團法人民間司法改革基金會備份。
